臺灣新竹地方法院民事簡易判決　　　　 96年度竹簡字第795號
原　　　告　乙○○
　　　　　　甲○○
兼前二人共
同訴訟代理　丁○○
人
被　　　告　丙○○
上列當事人間債務人異議之訴事件，本院於民國96年8月14日言
詞辯論終結，判決如下：
    主      文
本院九十六年度執字第六一一七號清償票款強制執行事件被告對
原告所為之強制執行程序應予撤銷。
訴訟費用由被告負擔。
    事實及理由
一、原告主張：被告以本院72年度執字第4453號所核發之債權憑
    證為執行名義，向本院聲請對原告為強制執行，並經本院以
    96年度執字第6117號清償票款事件對原告之財產執行在案，
    惟前開執行名義之債務人係原告先父林清漢，對該債權債務
    原告並不知悉，且上開債權憑證係依據本院71年度票字第
    1773號民事裁定聲請本院民事執行處核發，被告遲至民國（
    下同）96年3月29日始對林清漢之繼承人即原告等為強制執
    行之聲請，已罹於時效消滅，原告自得拒絕給付，而屬有消
    滅債權人請求之事由，爰依強制執行法第14條第1項之規定
    提起本訴。並聲明：如主文所示。
二、被告則以：伊雖係以本票對原告之被繼承人林清漢聲請本票
    裁定，但伊與林清漢之債權係借款債權，應適用15年之時效
    ，伊在77年間尚有聲請對林清漢強制執行云云。並聲明：原
    告之訴駁回。
三、查本件被告係於71年間對原告之被繼承人林清漢，向本院聲
    請本票裁定，經本院以71年度票字第1733號民事裁定准許，
    該裁定之內容記載：債務人於70年9月22日簽發之本票，內
    載憑票交付債權人（即本件被告）新台幣（下同）300,000
    元，及自70年10月22日起至清償日止，按中央銀行核定放款
    利率2分之1計算之利息，准予強制執行。嗣被告持有上開執
    行名義後，即於72年間向本院對被繼承人林清漢聲請強制執
    行，因執行未果，經本院於72年間核發新院隴執丙三字第
    53563號債權憑證。嗣被告分別於本院72年度執字第4903號
    、76年度執字第2010號強制執行程序受償61,000元、208,
    000元；87年3月2日，被告再依前揭債權憑證聲請對林清漢
    強制執行，經本院以87年度執字第867號執行未果等情，業
    據原告提出債權憑證影本1紙，並經本院調取本院96年度執
    字第6117號清償票款執行卷宗核閱無訛，復為被告所不爭，
    堪信為真。
四、按票據上之權利，對匯票承兌人及本票發票人，自到期日起
    算；見票即付之本票，自發票日起算；三年間不行使，因時
    效而消滅。票據法第22條第1項定有明文。又消滅時效，因
    開始執行行為或聲請強制執行而中斷。時效中斷者，自中斷
    之事由終止時，重行起算。因起訴而中斷之時效，自受確定
    判決，或因其他方法訴訟終結時，重行起算。經確定判決或
    其他與確定判決有同一效力之執行名義所確定之請求權，其
    原有消滅時效期間不滿5年者，因中斷而重行起算之時效期
    間為5年。又時效完成後，債務人得拒絕給付。民法第129
    條第2項第5款、第137、144條第1項分別定有明文。是債權
    人對債務人取得本票裁定之執行名義者，該本票債權請求權
    之時效，雖因債權人聲請強制執行而中斷，惟中斷之事由終
    止時，時效乃重行起算，且該本票裁定並非與確定判決有同
    一效力之執行名義，其重行起算之時效，仍應依票據法第22
    條第1項之規定為3年，並不得遽以延長為5年甚明。又消滅
    時效完成後，即不生消滅時效中斷之問題，並非核發債權憑
    證後，時效即可重行起算。最高法院85年度台上字第3026號
    著有裁判意旨足參。
五、經查，本件被告於71年對債務人林清漢取得本院71年度票字
    第1733號本票裁定之執行名義，嗣分別於72年、76年間再為
    強制執行而部分受償，則對未受償部分，時效應重行起算。
    惟被告於時效重行起算後，遲至87年間，始再對原債務人林
    清漢聲請強制執行，期間已長達10年之久，嗣迄於96年3 月
    間復對林清漢之繼承人即原告聲請本件強制執行，則系爭本
    票債權請求權顯已因時效完成而消滅甚明，揆諸前揭說明，
    即不生消滅時效中斷之問題，且非核發債權憑證後，時效即
    可重行起算。再者，被告既係以本票裁定為執行名義，即不
    得執其與債務人林清漢間之原因關係即借款債權，主張消滅
    時效為15年，被告以此抗辯，顯係誤會。
六、綜上所述，本件被告據以強制執行之執行名義，即本院71年
    度票字第1733號本票裁定，於執行名義成立後，發生時效完
    成而請求權消滅之事由，自屬妨礙債權人請求之事由，是原
    告依強制執行法第14條第1項前段之規定，請求將本院96 年
    度執字第6117號清償票款強制執行事件之強制執行程序撤銷
    ，洵屬有據，應予准許。
七、兩造其餘之攻擊或防禦方法及未經援用之證據，經本院斟酌
    後，認為均不足以影響本判決之結果，自無逐一詳予論駁之
    必要，併此敘明。
八、據上論結，本件原告之訴為有理由，依民事訴訟法第436條
    第2項、第78條，判決如主文。
中　　華　　民　　國　　96　　年 　　8　　月　　31  　日
                  民事第二庭    法　官　楊明箴
以上正本係照原本作成。
如對本判決上訴，須於判決送達後20日內向本院提出上訴狀。
中　　華　　民　　國　　96　　年 　　8　　月　　31  　日
                                書記官　龔紀亞
